【裁判字號】    97,消債抗,122
【裁判日期】    971023
【裁判案由】    更生事件
【裁判全文】
臺灣臺北地方法院民事裁定           97年度消債抗字第122號
抗  告  人  甲○○
                      2樓
代  理  人  吳忠德律師
上列抗告人因消費者債務清理事件聲請更生，對於中華民國97年
9月19日本院97年度消債更字第651號裁定提起抗告，本院裁定如
下：
    主  文
抗告駁回。
抗告程序費用新臺幣壹仟元由抗告人負擔。
    理  由
一、「按聲請更生或清算不合程式或不備其他要件者，法院應以
    裁定駁回之，但其情形可以補正者，法院應定期間先命補正
    」；「債務人與金融機構協商成立者，不得聲請更生或清算
    。但因不可歸責於己之事由，致履行顯有重大困難者，不在
    此限」；「本條例施行前，債務人依金融主管機關協調成立
    之中華民國銀行公會會員辦理消費金融案件無擔保債務協商
    機制與金融機構成立之協商，準用前項之規定」，消費者債
    務清理條例（下稱消債條例）第8條、第151條第5項、第6項
    分別定有明文。準此，債務人如於消債條例施行前，已利用
    金融主管機關協調成立之中華民國銀行公會會員辦理消費金
    融案件無擔保債務協商機制，與金融機構成立協商，即須依
    約清償債務，僅於其後發生情事變更，在清償期間收入或收
    益不如預期，致該方案履行困難甚或履行不能，且因不可歸
    責於己之事由所致，始能聲請更生或清算。且消債條例更生
    之規範目的，係在維持債務人基本生活之情況下，於債務人
    之能力範圍內盡力清償債務，非謂債務人得任意利用債務清
    理程序減輕債務，因此，為避免債務人針對已成立之協商方
    案任意毀諾，濫用更生或清算之債務清理程序，須債務人於
    協商成立後因不可歸責於己之事由，致其無法履行原定清償
    方案，始例外得依消債條例聲請更生或清算。
二、抗告意旨略以：抗告人自97年1月起實際薪資僅新臺幣（下
    同）74,000元，6月起更減縮至5萬元左右，債務人已無法負
    擔每月54137元之還款金額。投資股票之財產業經遭執行拍
    賣，故在聲請更生時，僅剩設有抵押權之土地，該土地價值
    及賸餘價值待嘉義地院鑑價後，即可算出，非不可補正。債
    務人雖因訴訟支出大筆律師費，但真正無法清償原因乃在薪
    資減少，顯非可歸責債務人之事由，抗告人無法履行協商方
    案而毀諾，是盼本院廢棄原裁定，能給予更生之機會等語。
三、惟查：
  (一)查抗告人主張其自97年1月起薪資減少乙節，固據提出薪資
    明細表及台中商銀存簿節本為證，惟查抗告人於本條例施行
    前，依「中華民國銀行公會會員辦理消費金融案件無擔保債
    務協商機制」成立協商，自95年10月起開始每月繳款54,137
    元後，僅繳付4期即於97年2月10日毀諾，此有美商花旗銀行
    股份有限公司97年9月1日之陳報狀在卷可稽，而當時抗告人
    甫於97年1月24日領取年終獎金110,896元，於97年1月29日
    領取薪資74,266元，有其台中商銀存簿節本可參，實難認其
    毀諾有何不可歸責於己之情事。又抗告人自97年6月起雖僅
    實領薪資50,579元，然此係因債權銀行因抗告人毀諾後，實
    行債權執行其薪資之1/3所致，尚不得倒果為因執此主張其
    毀諾係因不可歸責於己之事由所致。
  (二)次按為償還債務，債務人必須經履行期間較不寬裕之經濟生
    活，然此乃其於負擔債務時即得預見，是依誠實信用原則，
    於有履行可能性時，仍應誠實勤勉地履行債務；而如債務人
    於毀諾後尚有浪費、奢侈等不當消費情事，顯見聲請人尚無
    清理債務之誠意，自不應准其更生或清算之聲請。查抗告人
    名下有現值約2,094,416元之不動產16筆及多筆投資，其妻
    王思瑩名下亦有現值約2,094,416元不動產6筆，此有其等之
    財政部臺北市國稅局財產歸屬資料清單在卷可稽，縱認不動
    產部分有貸款須償還，衡諸一般而言貸款數額應低於不動產
    價值之情狀，要難認抗告人全無履行債務之可能性。再依社
    會通念，每月支付美金1萬元之高額教育及生活費用提供子
    女赴美就學並非生活一般或必要支出，應認係不當消費，揆
    諸前開說明，更難准其更生之聲請。
四、綜上所述，抗告人於協商成立後，難認有何不可歸責於己之
    事由，致履行顯有重大困難，且抗告人非全無履行債務之能
    力，又有不當消費之情事，其聲請更生與前開規定不符，自
    應予駁回，從而，原審裁定駁回抗告人更生之聲請，核無違
    誤，抗告意旨猶執前詞，指摘原裁定不當，求予廢棄另為裁
    定，為無理由，應予駁回。
五、據上論結，本件抗告為無理由，依消費者債務清理條例第15
    條，民事訴訟法第495條之1第1項、第449條第1項、第95條
    、第78條，裁定如主文。
中    華    民    國    97    年    10    月    23    日
                  民事第二庭    法  官  朱漢寶
                                法  官  黃呈熹
                                法  官  歐陽漢菁
以上正本係照原本作成
不得再抗告
中    華    民    國    97    年    10    月    23    日
                                書記官  王黎輝


司法院資訊處製作；財團法人民間司法改革基金會備份。
